【裁判字號】    97,家訴,288
【裁判日期】    971211
【裁判案由】    確認親子關係不存在
【裁判全文】
臺灣臺中地方法院民事判決             97年度家訴字第288號
原      告  甲○○
            丙○○
被      告  乙○○
上列當事人間請求確認親子關係不存在事件，經本院於中華民國
97年11月27日言詞辯論終結，判決如下：
    主      文
確認原告與被告間之親子關係不存在。
訴訟費用由被告負擔。
    事實及理由
壹、原告起訴主張：原告為夫妻關係，被告則係不知名訴外人所
    生。原告因膝下尚無男丁，基於傳宗接代考量，遂於民國76
    年間，經友人介紹而將被告抱回，並以被告為原告所生，向
    戶政機關辦理戶籍登記，然被告實非原告所生，為除去此不
    實之親子關係，爰提起本件訴訟請求確認等語。並聲明：如
    主文所示。
貳、被告方面：認諾原告之請求，並對原告主張之前開事實均不
    爭執。
參、得心證之理由：
一、現行民事訴訟法中親子關係事件之規定，雖未定有確認親子
    關係訴訟之類型，但親子關係存否，不僅涉及相關當事人身
    份關係之確定，同時對於例如親權、扶養、法定代理甚至繼
    承等法律關係之成立或存在與否，皆產生重要之關連，是以
    親子關係存在與否之確定，所牽涉者並非僅係單純之法律事
    實，同時本類訴訟之標的即為身份上法律關係存否之確認，
    向來學說及實務上之見解亦皆承認親子間身份關係可以作為
    確認訴訟之標的，並將此種訴訟解為人事訴訟之一種，其程
    序，應準用關於親子關係程序之規定（陳棋炎、黃宗樂、郭
    振恭共著「民法親屬新論」第280頁、三民書局股份有限公
    司發行、94年5月修訂5版1刷）。而民法第1063條第1項規定
    妻在婚姻關係存續中受胎而生之子女，推定為夫之婚生子女
    ，係以該子女係由妻分娩為前提，如該子女非妻所生，自不
    受婚生子女之推定，故同法條第2項乃規定，受婚生推定之
    子女，如夫妻之一方能證明妻非自夫受胎者，得於知悉子女
    出生之日起，1年內提起否認之訴，即係以否認之訴，否認
    該由妻所生之子女為夫之婚生子女，倘妻並無分娩之事實，
    僅於戶籍資料上登載為該夫妻之婚生子女，則權利義務受影
    響之第三人提起確認該親子關係存在或不存在之訴，應屬一
    般確認之訴，並非民法第1063條第2項所定之否認子女之訴
    （最高法院90年度台上字第1975號、91年度台上字第1873
    號判決意旨參照），且有提起確認身分之訴之必要者，均可
    隨時提起，不受否認子女之訴所定除斥期間之限制（參前揭
    書280頁），惟因本訴之性質仍屬人事訴訟程序，民事訴訟
    法第594條關於認諾及訴訟上自認或不爭執事實之效力等規
    定，均不適用，但法院仍得以此自認或不爭執之情形，作為
    其依自由心證判斷事實真偽之資料（最高法院29年上字第56
    號、32年上字第2316號判例參照）。
二、原告主張其等為夫妻關係，被告與其等無血緣關係，但戶籍
    登記為其等之婚生子等事實，業據原告提出戶籍謄本1件為
    證，另經本院採取兩造之口腔黏膜細胞檢體送請博微公司分
    子生物實驗室進行親子鑑定，鑑定結果為：「送檢註明為原
    告甲○○與被告之檢體，其DNA STR系統存有4個基因座型別
    矛盾，即原告甲○○與被告間應不存在一親等直系血親血緣
    關係；送檢註明為原告丙○○與被告之檢體，其DNA STR系
    統存有7個基因座型別矛盾，即原告丙○○與被告間應不存
    在一親等直系血親血緣關係」等語，此有博微公司出具之Ｄ
    ＮＡ親子血緣關係咨詢報告單可稽。本院參酌現代生物科學
    發達，醫學技術進步，以DNA基因圖譜定序檢驗方法鑑定子
    女之血統來源之精確度已達99.8%以上；另被告就本件訴訟
    為認諾及不爭執原告主張之事實，雖不生訴訟上效力，但其
    供陳，仍足資佐證原告所主張事實之真實性。執此，原告之
    主張，應堪信為真實。
三、民事訴訟法第247條所謂即受確認判決之法律上利益，係指
    因法律關係之存否不明確，致原告在私法上之地位有受侵害
    之危險，而此項危險得以對於被告之確認判決除去之者而言
    ，故確認法律關係成立或不成立之訴，苟具備前開要件，即
    得謂有即受確認判決之法律上利益（最高法院42年度臺上字
    第1031號判例參照）。兩造間既不具血緣關係，但戶籍登記
    為其等之婚生子，是前開戶籍登記顯與事實不符，且因前揭
    不實戶籍登記之故，兩造間因親子關係所生之扶養、繼承等
    私法上權利義務存否即不明確，此等法律關係有無即有不安
    之狀態，並得以確認判決除去；又因虛偽之出生登記，為更
    正戶籍上之記載，依戶籍法第22、25條、戶籍法施行細則第
    13條第1項及內政部頒布之戶籍更正登記要點第4點之規定，
    向戶政事務所申請更正登記時，須憑法院判決書、裁定書、
    認證書及檢察署處分書等始得辦理。是以，原告應有即受確
    認判決之法律上利益，而得起訴請求確認，且因本件訴訟之
    性質為一般確認之訴，自不受否認子女之訴所定除斥期間之
    限制。從而原告提起本訴，請求確認其與被告間之親子關係
    不存在，為由理由，應予准許。
肆、訴訟費用負擔之依據：民事訴訟第78條、第85條第1項前段
    。
中    華    民    國    97    年    12    月    11    日
                  家事法庭           法  官  劉長宜
以上正本係照原本作成。
如對本判決上訴，須於判決送達後20日之不變期間內，向本院提
出上訴狀（須附繕本）。
中    華    民    國    97    年    12    月    11    日
                                     書記官  董美惠


司法院資訊處製作；財團法人民間司法改革基金會備份。
